【裁判字號】    97,交聲,1449
【裁判日期】    971224
【裁判案由】    聲明異議
【裁判全文】
臺灣彰化地方法院交通事件裁定        97年度交聲字第1444號
原處分機關  交通部公路總局臺中區監理所彰化監理站
即移送機關
異  議  人  保利交通有限公司
即受處分人          營利事業.
法定代理人  王淑貞
上列異議人即受處分人因違反道路交通管理處罰條例案件，對於
交通部公路總局臺中區監理所彰化監理站民國97年11月14日所為
如附件一、二所示之處分，聲明異議，本院裁定如下：
    主  文
原處分均撤銷。
保利交通有限公司均不罰。
    理  由
一、原處分意旨略以：本件異議人即受處分人保利交通有限公司
    所有之車牌號碼777-JE號營業貨運曳引車（民國97年1 月16
    日前之原車牌號碼為765-JE號），分別於附件一、二所示之
    違規時間，行經附件所示之國道收費站電子收費車道，因「
    行駛高速公路於駛近收費站繳費時，未依標誌指示過站繳費
    」之違規事實，為附件所示之舉發單位以其違反道路交通管
    理處罰條例第33條第3 項之規定，以如附件一、二所示之違
    反道路交通事件通知單逕行舉發，並於97年11月14日分別以
    如附件所示之裁決書，裁處如附件一、二所示之金額之罰鍰
    ，於法應無不合等語。
二、異議意旨略以：車牌號碼777-JE號營業貨運曳引車，係由張
    勝松所有，其為達營業之目的，將系爭車輛之所有權移轉於
    異議人保利交通有限公司所有，並向監理機關為所有權人之
    登記（即俗稱之靠行），異議人並非系爭車輛之真正所有權
    人，系爭車輛分別於附件一、二所示時間之違規行為，依道
    路交通管理處罰條例第33條第3 項規定，應由系爭車輛之實
    際所有權人即張勝松負責，與異議人無關，為此請求撤銷原
    處分。
三、按高速公路及快速公路交通管制規則第23條規定，汽車行駛
    高速公路，於駛進收費站前，應依標誌指示預為減速慢行，
    並依規定標誌、標線、號誌指示或交通勤務警察指揮順序行
    駛過站繳費。又道路交通管理處罰條例第33條第3 項規定，
    除前二項外，其他違反管制規定之行為，處駕駛人新臺幣（
    下同）600 元以上1200元以下罰鍰，足見違反前開規定之處
    罰對象，係汽車之駕駛人，而非所有人，雖同條例第7 條之
    2 第1 項第7 款規定，其他違規行為經以科學儀器取得證據
    資料者，當場不能或不宜攔截製單舉發者，得對汽車所有人
    逕行舉發處罰，惟如受舉發違反道路交通管理事件之處罰人
    ，認為受舉發之違規行為應歸責他人者，應於舉發違反道路
    交通管理事件到案日期前，檢附相關證據及應歸責人相關證
    明文件，向處罰機關告知應歸責人，處罰機關應即另行通知
    歸責人到案依法處理；逾期未依規定處理者，仍依本條例各
    該違反規定處罰，同條例第85條第1 項定有明文。蓋鑒於道
    路交通管理處罰條例之制定，係為加強道路交通管理，維護
    交通秩序及確保交通安全，故對於上開逕行舉發之違規事件
    ，原則上推定汽車所有人具有可歸責之過失，而對其課以舉
    證真正之違規駕駛人或證明無可歸責之事由存在，始能免除
    受罰之責任，亦即若汽車所有人得以充分證明該違規事實全
    然與其無關，而僅能歸責於該汽車實際駕駛人時，即能依照
    道路交通管理處罰條例第85條第1 項規定，轉而處罰實際駕
    駛人，而免除交通違規責任，並非將法律所定應由汽車駕駛
    人承擔之處罰責任，恣意轉嫁於未駕駛汽車之所有人。基於
    上開理由，如違規之駕駛人並非車輛所有人，而車輛所有人
    並無隱匿實際駕駛人，並以提出供監理機關調查時，即無應
    歸責於車輛所有人之事由，不得強行適用上開規定處罰車輛
    所有人。
四、經查：
    （一）本件登記異議人所有之系爭車輛，於附件一、二所示
          之時、地，行經附件所示之國道收費站電子收費車道
          ，因「行駛高速公路於駛近收費站繳費時，未依標誌
          指示過站繳費」之違規事實，為附件所示之舉發單位
          以其違反道路交通管理處罰條例第33條第3 項之規定
          ，以如附件一、二所示之違反道路交通事件通知單逕
          行舉發之事實，為異議人所不爭執，堪先認定。
    （二）然系爭車輛自97年1 月25日至同年2 月16日間該車係
          由案外人張勝松與其聘僱之司機陳文宗輪流駕駛，一
          人駕駛一日後休息一日，是故於97年1 月29日、同月
          31日、同年2 月2 日、同月4 日、同月14日、同月16
          日均由陳文宗駕駛，其餘時間則由張勝松駕駛，自97
          年2 月17日起至同年7 月間止，系爭車輛則均由張勝
          松駕駛，張勝松及陳文宗於駕駛系爭車輛行經國道高
          速公路電子收費車道時均明知該車裝設之E 通機因餘
          額不足，致無法扣款成功等節，業據證人張勝松、陳
          文宗於本院訊問時到庭結證屬實，足認證人張勝松、
          陳文宗確分別為附件一、二所示時間系爭車輛之實際
          駕駛人，而為附件一、二所示之違規行為甚明。從而
          ，本案如附件一、二所示違規行為之駕駛人既分別為
          張勝松、陳文宗，已據本院認定如前，原處分機關漏
          為斟酌此節，復未能舉證證明異議人對本案之交通違
          規有何故意、過失，自不得任意推定本件交通違規可
          歸責於異議人，逕對登記名義上之汽車所有人加以處
          罰。
    （三）綜上所述，異議人之異議均為有理由，自應由本院將
          如附件一、二所示之原處分均撤銷，另為裁定如主文
          第二項所示，以資適法。
五、據上論斷，依道路交通案件處理辦法第20條，裁定如主文。
中    華    民    國    97    年    12    月    24    日
                  交通法庭法  官  胡宜如
以上正本證明與原本無異。
如不服本裁定，應於裁定送達後5 日內向本院提出抗告狀。
中    華    民    國    97    年    12    月    24    日
                          書記官  蕭秀吉


司法院資訊處製作；財團法人民間司法改革基金會備份。
